【裁判字號】    98,審交易,225
【裁判日期】    990115
【裁判案由】    過失致死
【裁判全文】
臺灣桃園地方法院刑事判決           98年度審交易字第225號
公  訴  人  臺灣桃園地方法院檢察署檢察官
被      告  甲○○
選任辯護人  宋英華律師
上列被告因過失致死案件，經檢察官提起公訴（98年度偵字第51
54號），被告於審理中為有罪之陳述，經告知簡式審判程序之旨
，並聽取當事人之意見後，本院裁定改行簡式審判程序，茲判決
如下：
    主  文
甲○○因過失致人於死，處有期徒刑陸月，如易科罰金，以新臺
幣壹仟元折算壹日。
    事實及理由
一、犯罪事實：甲○○於民國97年11月3 日上午7 時45分許，騎
    乘牌照號碼為MP5-456 號重型機車，沿桃園縣八德市○○路
    由中壢往八德方向行駛，行經廣福路962 號前時，本應注意
    車前狀況，隨時採取必要之安全措施，行車速度應依標誌之
    規定，且依當時天候晴朗，日間有自然光線，視距良好，柏
    油路面乾燥、無缺陷、無障礙物，又無不能注意之情事，竟
    疏未注意及此，貿然以每小時55至60公里之速度超速行駛前
    開速限50公里之路段，適有由廣福路往八德方向外側路肩由
    東往西方向穿越車道之行人蔡清茂亦未注意於非禁止穿越之
    路段穿越道路時，仍應看清左右來車，確定並無任何來車時
    ，始能穿越道路，卻仍貿然橫越該路段，致超速行駛而來之
    甲○○在突見蔡清茂時，已不及採取任何有效之閃避、煞停
    等措施，其所騎乘之機車乃因此與行人蔡清茂發生碰撞，造
    成蔡清茂受有頭部外傷顱內出血併胸部鈍挫傷，經送醫急救
    後仍因神經性休克而死亡。又甲○○於車禍肇事後，犯罪未
    被發覺前，即向前往傷者就醫之醫院處理車禍事故之警員表
    示其為肇事車輛之駕駛人，自首而接受裁判。
二、證據名稱：
  (一)被告甲○○於警詢、檢察官偵查及本院審理中之自白。
  (二)告訴人丙○○於警詢、檢察官偵查及本院審理中之指述。
  (三)告訴人乙○○○於檢察官偵查及本院準備程序時之指述。
  (四)道路交通事故現場圖、道路交通事故調查報告表（一）、（
    二）、行政院衛生署桃園醫院診斷證明書、相驗筆錄、臺灣
    桃園地方法院檢察署相驗屍體證明書、檢驗報告書、桃園縣
    政府警察局道路交通事故肇事人自首情形紀錄表、臺灣省桃
    園縣區車輛行車事故鑑定委員會98年5 月15日桃縣行字第09
    85201650號函暨鑑定意見書、臺灣省車輛行車事故覆議鑑定
    委員會98年11月17日覆議字第0986204272號函、現場照片18
    張、監視器翻拍照片5 張及相驗照片17張。
  (五)臺灣高等法院被告前案紀錄表1 份。
三、至被告雖於本院準備程序中陳稱其於案發當時之時速僅有4
    、50公里等語，然經臺灣省車輛事故覆議鑑定委員會鑑定案
    發現場監視器光碟，已認：「許機車在0.5 秒中行駛約8 公
    尺，其車速約55-60 公里左右」等情，此有該覆議鑑定意見
    書在卷可參，故可認被告所辯上情，顯不足採。再查，案發
    路段之速限為時速50公里部分，復有卷附道路交通事故調查
    報告表(一)確認無誤，是堪認被告於案發當時行車之速度確有
    超速之情，其駕駛行為確有違反規定之情。再告訴代理人一
    再質疑，依案發現場監視器光碟顯示被害人在通過系爭路段
    時，確有左右張望，確認並無來車時，才通過路口，足認被
    害人已盡注意義務。惟查，案發路段雖非禁止穿越之路段，
    然對於任何使用該路段之駕駛人而言，包括被告在內，「行
    人橫越非交叉路口之路段」，仍係一個突發、變異之狀態，
    即該行人應特別注意該路段之全部行車動態，更應預留比穿
    越一般交叉路口時，較長之穿越時間，始能留給來車較長之
    反應時間及反應距離，行人亦可因此在來車行駛而來時，有
    更充足之時間做保護之舉措。是縱依現場監視器光碟顯示及
    告訴代理人之一再主張：被害人在橫越該路段前，確有左右
    張望之況，卻仍在張望並進入馬路後隨即遭被告所駕駛之車
    輛撞擊，肇生之原因，除被告上開超速行駛之過失駕駛行為
    外，應可認被害人當時並未正確判斷來車狀況，並未充分預
    留來車及己身反應之距離與時間，是上開鑑定委員會就本案
    車禍事故之發生所採之鑑定意見為「一、行人蔡清茂穿越道
    路時，未注意左右來動態小心穿越，為肇事主因。二、甲○
    ○駕駛重機車，未充分注意車前狀況，為肇事次因」一情，
    應無違誤，附此敘明。
四、應適用之法條：刑事訴訟法第299 條第1 項前段、第273 條
    之1 第1 項、第310 條之2 、第454 條第1 項，刑法第276
    條第1 項、第41條第1 項前段、第62條前段，刑法施行法第
    1 條之1 第1 項、第2 項前段。
五、如不服本判決，得自收受送達之翌日起10日內向本院提出上
    訴狀（應附繕本），其未敘述上訴理由者，應於上訴期間屆
    滿後20日內補提理由書狀於本院，上訴於臺灣高等法院。
本案經檢察官丁俊成到庭執行職務。
中    華    民    國    99    年    1     月    15    日
                      刑事庭  法  官  林靜梅
以上正本證明與原本無異。
如不服本判決應於收受判決後10日內向本院提出上訴書狀，並應
敘述具體理由。其未敘述上訴理由者，應於上訴期間屆滿後20日
內向本院補提理由書( 均須按他造當事人之人數附繕本) 「切勿
逕送上級法院」。
                              書記官  施春祝
中    華    民    國    99    年    1     月    15    日
附錄本案論罪科刑法條：
中華民國刑法第276 條第1 項
因過失致人於死者，處2 年以下有期徒刑、拘役或2 千元以下罰
金。

司法院資訊處製作；財團法人民間司法改革基金會備份。
